最高法院刑事判決　　　　　　　　　　　　　　　八十八年度台上字第七三三六號
　　上　訴　人　甲○○
　　選任辯護人　舒建中律師
右上訴人因偽造文書案件，不服台灣高等法院中華民國八十六年十月二日第二審判決
（八十六年度上訴字第五二四號，起訴案號：台灣台北地方法院檢察署八十五年度偵
字第二二○六五號），提起上訴，本院判決如左：
    主  文
原判決撤銷，發回台灣高等法院。
    理  由
本件原判決認定上訴人甲○○為華坤股份有限公司（下稱：華坤公司）總經理及實際
負責人，明知其妻陳麗雲為負責人之坤仲股份有限公司（下稱：坤仲公司），於民國
八十三年一月間，標得台北市政府交通管制工程處「八十三年度安全防撞島頭整修工
程(二)」，並由台灣西武聚合股份有限公司（下稱：台灣西武公司）負責人許日新及華
坤公司登記名義負責人許進卿擔任工程連帶保證人，而簽訂該工程合約，因而可取得
台灣西武公司、坤仲公司之印鑑章及負責人之印章，認有機有乘，竟基於意圖為自己
不法所有之犯意，於八十三年六、七月間，在不詳地點，基於偽造及行使偽造公文書
與私文書之概括犯意，先後四次偽造如原判決附表二編號(一)之工程開工報核表、編號
(二)之開會通知單、編號(三)之同意書及編號(四)之工程竣工通知函等公文書，又先後四次
偽造同附表編號(七)、(八)華坤公司負責人許進卿出具之申請書二紙、編號(六)華坤公司出
具之工程標單、編號(六)之1.之詳細表及編號(五)之台北市交通管制工程處簽訂「八十三
年巷道單行道設置工程」合約書等私文書，並先後二次提出配合華坤公司另外承攬台
灣省交通處公路局第二區工程處所轄台一線後龍通宵段111K+113-116K+157 段標誌工
程，向華坤公司有信用額度之華南商業銀行松山分行（下稱：華銀松山分行）辦理授
信新台幣（下同）二百四十萬元之工程週轉金貸款，詳如同附表所示，足以生損害於
台北市政府交通管制工程處辦理工程投標業務之正確性及華坤公司、坤仲公司、台灣
西武公司、黃靖南、許進卿、陳麗雲、許日新之權益，使承辦工程週轉貸款人員黃春
蓮陷於錯誤，依約將上開款項劃撥至其所開設之活存第000000000000號
返款專戶，惟因經華銀松山分行以華坤公司尚積欠其他債務，而函請台北市政府交通
管制工程處將該工程尾款逕行撥入專戶時，遭以並未與華坤公司簽訂該工程合約拒付
，始知上情。因而撤銷第一審判決，改判論處上訴人連續行使偽造公文書，足以生損
害於公眾及他人罪刑，固非無見。
惟查(一)、刑法第二百十九條所定不問屬於犯人與否沒收者，以偽造之印章、印文或署
押為限，盜用者不在其列。原判決將原判決附表二編號(五)至編號(六)之一備考欄所示之
偽造「華坤股份有限公司」、「許進卿」、「台灣西武聚合股份有限公司」、「許日
新」、「坤仲實業有限公司」、「陳麗雲」等印文依刑法第二百十九條之規定宣告沒
收。然依該附表偽造之方式欄之記載，上開各印文均係被告盜用真正之印章蓋用於其
所偽造之相關文書之上，原判決竟依上開法條之規定宣告沒收，難謂無適用法則不當
之違誤。(二)、檢察官就犯罪事實一部起訴者，其效力及於全部，刑事訴訟法第二百六
十七條定有明文。卷查證人黃春蓮於偵查中供稱：「甲○○拿有關資料來辦（貸款）
，資料今天有帶來，另呈影本（原本閱後發還）。」（偵字第一五四六八號卷第二十
八頁背面）；於第一審供稱：「（華坤股份有限公司辦理工程貸款是你承辦﹖）是，
當時是被告交件給我，他交合約、借據、申請書等，……」（第一審卷第二十五頁背
面）等語，如果非虛，參酌卷附黃春蓮於偵查中所提出之資料，除原判決附表二所示
偽造之文書外，尚有以華坤公司為借款人，許進卿、陳振欽、陳麗雲為連帶保證人之
借據一紙、申請人為華坤公司之授信申請書三紙，另於上開附表編號(五)之工程合約書
上尚有「科長張哲揚」、「辦事員吳有池」、「股長邱承斌」之印文各一枚，編號(六)
之工程標單上尚有「會計室張寧生」之署押一枚（上揭偵查卷第三十三、三十七、三
十九、四十、五十一、五十九頁），則各該借據、申請書及印文、署押是否亦係偽造
﹖如是，是否為上訴人所偽造並持以行使﹖其與本件之犯罪事實有無裁判上一罪關係
，而為起訴效力所及，自亦有詳加調查審認之必要。原審未詳加調查審酌，遽為判決
，亦有可議。上訴意旨指摘原判決不當，尚非無理由，應認有撤銷發回更審之原因。
據上論結，應依刑事訴訟法第三百九十七條、第四百零一條，判決如主文。
中      華      民      國    八十八    年     十二     月    二十三    日
                              最高法院刑事第五庭
                                  審判長法官  董  明  霈
                                        法官  丁  錦  清
                                        法官  林  茂  雄
                                        法官  王  居  財
                                        法官  陳  宗  鎮
      右正本證明與原本無異
                                              書  記  官
中      華      民      國    八十八    年     十二     月     三十     日
